臺灣高等法院刑事裁定
110年度聲字第4565號
聲  請  人  林清宏

                    住臺北市○○區○○街000巷0弄00號                        （現在押於法務部○○○○○○○○）
上列聲請人即被告因違反毒品危害防制條例等案件，不服本院法
官於中華民國110年11月24日所為之羈押處分（110年度上訴字第
3436號），聲請撤銷羈押處分，本院裁定如下：
    主  文
聲請駁回。
    理  由
一、聲請意旨略以：
  ㈠聲請人即被告林清宏因涉犯毒品危害防制條例案件，雖經臺
    灣桃園地方法院以110年重訴字第21號判處有期徒刑11年4月
    ，然原審判決後聲請人所供述之另一共犯唐語辰已查緝到案
    ，此係一審判決後新發生之事實，請鈞院一併考量。
　㈡聲請人之父，現已71歲，平日由聲請人照顧，於10月間因身
    體不適，由聲請人之女友送醫確診喉癌，已是第4期，轉移
    至頸部和呼吸道，並於10月14日進行氣切手術，經醫院人員
    告知聲請人女友聲請人之父恐來日無多。聲請人本有悔悟之
    心，非但偵、審自白，更供出上手，也積極配合檢方查緝另
    一名共犯，聲請人願受法律之制裁，聲請人並無逃亡之意。
    聲請人育有1子，雖由母親扶養，然聲請人亦需負擔扶養費
    用，且來日無多的父親也需聲請人照顧，聲請人絕無逃亡意
    圖。聲請人亦可配合每日至警局報到，此外有關限制住居、
    限制出境等附加條件，聲請人均無意見，實足以擔保聲請人
    必受刑罰之執行。
  ㈢綜上，爰請撤銷或變更原裁定，並准賜聲請人具保，以維權
    益等語。　　
二、對於審判長、受命法官或受託法官所為羈押之處分有不服者
    ，受處分人得聲請所屬法院撤銷或變更之（即準抗告）；受
    處分人得為撤銷或變更之聲請而誤為抗告者，視為已有聲請
    ，同法第416條第1項第1款、第418條第2項後段分別定有明
    文。而抗告法院認為抗告無理由者，應以裁定駁回之規定，
    於準抗告程序準用之，同法第412條、第416條第4項亦有規
    定。本件被告因違反毒品危害防制條例案件，前經本院值日
    法官訊問後，認其涉犯毒品危害防制條例第4條第1項之運輸
    第一級毒品罪，犯罪嫌疑重大，所犯上開罪名係最輕本刑五
    年有期徒刑以上之罪，有事實及相當理由認被告有逃亡之虞
    ，非羈押被告顯難進行追訴審判，有羈押之必要，而依刑事
    訴訟法第101條第1項第1款、第3款之規定，諭知自110年11
    月24日起執行羈押在案，合先敘明。
三、羈押審查程序，不在確認被告罪責與刑罰之問題，乃在判斷
    有無保全程序之必要，法院於審查羈押與否時，僅以自由證
    明就卷證資料為審查，而非以嚴格證明而為實質審理。此自
    由證明之程序，並不要求達於無合理懷疑之確信程度，法院
    乃審查被告之犯罪嫌疑是否重大、有無羈押原因及有無採取
    羈押以保全偵審或執行之必要，而就具體個案情節予以斟酌
    ，俾決定是否羈押被告；如就客觀情事觀察，法院羈押之決
    定在目的與手段間之衡量，並未明顯違反比例原則，即無違
    法或不當可言。
四、按被告經法官訊問後，認為犯罪嫌疑重大，而所犯為死刑、
    無期徒刑或最輕本刑為五年以上有期徒刑之罪，有相當理由
    認為有逃亡之虞，非予羈押，顯難進行審判或執行者，得羈
    押之，刑事訴訟法第101條第1項第3款定有明文。上開規定
    於106年4月26日修正公布增訂「有相當理由認為有逃亡、湮
    滅、偽造、變造證據或勾串共犯或證人之虞者」之要件，係
    依司法院釋字第665號解釋意旨為之，此觀其立法理由自明
    。而此所謂「相當理由」，係指重罪羈押之發動，被告如何
    併存有逃亡或滅證之虞，於判斷具體個案之情況，應有「合
    理之依據」，與同條項第1、2款所定相較，條件較為寬鬆，
    良以重罪常伴有逃亡之高度可能，倘一般正常之人，依其合
    理判斷，可認為該犯重罪嫌疑重大之人具有逃亡之相當或然
    率存在，即已該當「相當理由」之認定標準，不以達到充分
    可信或確定程度為必要（最高法院105年度台抗字第4號裁定
    意旨參照）。經查：
  ㈠被告涉犯運輸第一級毒品等犯行，業經原審認定有罪並判處
    罪刑在案，有原審判決書所引各該證據在卷可按。被告上訴
    主張量刑過重，但坦承犯行，自堪認其涉犯前揭重罪之嫌疑
    重大。  
  ㈡按被告所涉犯運輸第一級毒品罪，屬最輕本刑為無期徒刑之
    重罪，且經原審判處有期徒刑11年4月在案，可預期判決或
    執行之刑度既重，則妨礙審判程序進行或規避刑罰執行之可
    能性增加（參見司法院釋字第665號解釋意旨），蓋重罪常
    伴有逃亡、滅證之高度可能性，此乃趨吉避凶、脫免刑責、
    不甘受罰之基本人性，此亦為刑事訴訟法第101條第1項第3
    款單獨設立以放寬認定逃亡、湮滅、偽造、變造證據或勾串
    共犯或證人之虞標準之原因，業如前述。本案係於馬來西亞
    運輸毒品入境之跨國犯罪，牽涉之共犯眾多，並於馬來西亞
    境內有負責取得毒品者，顯係由具一定規模之組織所主導。
    被告依起訴及原審認定之事實，於本案運輸毒品犯行中屬負
    責找尋收貨者及指示林昆賢領取毒品之重要核心角色，則為
    避免被告免於重刑審判或執行，揆諸前揭說明，自有相當理
    由可認被告若釋放在外，會安排逃亡國外或與其他共犯配合
    勾串以規避審判及後續執行程序之可能性甚高，具有逃亡之
    虞，堪以認定。
  ㈢至被告有1名小孩仍須扶養及父親罹癌等家庭狀況，固可作為
    量刑之參考，但非法院決定羈押與否時之考量因素，本件復
    無刑事訴訟法第114條所規定不得駁回具保聲請停止羈押之
    情形，從而本院值日法官審酌全案相關事證、斟酌訴訟進行
    程度及其他一切情事，認被告有刑事訴訟法第101條第1項第
    3款之羈押原因，且有羈押之必要，而為羈押處分，核屬適
    法裁量權之行使，在目的與手段間並未違反比例原則，於法
    並無不合。
五、綜上，聲請意旨以前詞指摘原處分不當，為無理由，應予駁
    回。
據上論斷，應依刑事訴訟法第416條第4項、第412條，裁定如主
文。
中　　華　　民　　國　　110 　年　　12　　月　　3 　　日
　　　　　　        刑事第七庭  審判長法　官  孫惠琳
　　　　　　　　　　　　　　　　　　  法　官  張育彰　
　　　　　　　　　　　　　　　　　　  法　官  王惟琪
以上正本證明與原本無異。
不得抗告。
                                      書記官  陳怡君
中　　華　　民　　國　　110 　年　　12　　月　　7 　　日